臺灣高等法院臺中分院刑事判決　　　 100年度上訴字第1639號
上　訴　人
即　被　告　盧明昌
上列上訴人因違反毒品危害防制條例案件，不服臺灣彰化地方法
院100年度訴字第632號中華民國100年5月31日第一審判決（起訴
案號：臺灣彰化地方法院檢察署100年度毒偵字第637號），提起
上訴，本院判決如下：
    主  文
上訴駁回。
    理  由
一、按依刑事訴訟法第350條、第361條、第362條、第367條規定
    ，不服地方法院之第一審判決而上訴者，須提出上訴書狀，
    並應敘述具體理由，為上訴必備之程式；其所提出之書狀未
    敘述上訴理由，或僅曾以言詞陳述上訴理由者，均應於上訴
    期間屆滿後20日內補提理由書於第一審法院。第一審法院經
    形式審查，認逾期未補提上訴理由者，應定期間先命補正；
    逾期未補正者，為上訴不合法律上之程式，應以裁定駁回。
    倘已提出上訴理由，但所提非屬具體理由者，或已上訴但未
    提上訴理由，經審判長定期間補正仍未補正者，則應由第二
    審法院以上訴不合法律上之程式，判決駁回。而所謂具體理
    由，必係依據卷內既有訴訟資料或提出新事證，指摘或表明
    第一審判決有何採證認事、用法或量刑等足以影響判決本旨
    之不當或違法，而構成應予撤銷之具體事由，始克當之（例
    如：依憑證據法則具體指出所採證據何以不具證據能力，或
    依憑卷證資料，明確指出所為證據證明力之判斷如何違背經
    驗、論理法則）；倘僅泛言原判決認定事實錯誤、違背法令
    、量刑失之過重或輕縱，而未依上揭意旨指出具體事由，或
    形式上雖已指出具體事由，然該事由縱使屬實，亦不足以認
    為原判決有何不當或違法者（例如：對不具有調查必要性之
    證據，法院未依聲請調查亦未說明理由，或援用證據不當，
    但除去該證據仍應為同一事實之認定），皆難謂係具體理由
    ，俾與第二審上訴制度旨在請求第二審法院撤銷、變更第一
    審不當或違法之判決，以實現個案救濟之立法目的相契合，
    並節制濫行上訴（最高法院97年度台上字第892號刑事判決
    意旨參照）。
二、被告上訴意旨略以：上訴人即被告盧昌明（下稱被告）於99
    年9月27日出監後，見八十多歲父母為生活還需從事勞力工
    作，被告馬上接替父親管理果園工件，又逢母親生病需長期
    復健，經濟與體能多方面的壓迫，使用錯誤方法，注射毒品
    一次舒解壓力，深知做錯事於注射毒品次日即100年1月9日
    上午9時30分向檢警自白認罪，懇請被告罰金之機會，以照
    顧年邁行動不便之母親云云。
三、本院查：
  (一)被告因不服上開臺灣彰化地方法院之第一審判決，而具狀敘
    明理由向原審法院提起上訴，則依刑事訴訟法第361條第2項
    之規定、該條項立法修正理由及上揭最高法院判決意旨，被
    告倘已提出上訴理由，但所提非屬具體理由者，即應由第二
    審法院以上訴不合法律上之程式，以判決駁回之；且上訴理
    由之具體與否係屬第二審法院審查範圍，不在命補正之列（
    參見法院辦理刑事訴訟案件應行注意事項第162點）。
  (二)原審判決以：被告前因施用毒品案件，經送觀察、勒戒後，
    認有繼續施用毒品傾向，再送戒治所施以強制戒治，嗣經法
    院裁定停止戒治，所餘戒治期間付保護管束，於民國（下同
    ）93年1月14日停止處分出監，於同年5月11日保護管束期滿
    ，由臺灣彰化地方法院檢察署檢察官以93年度戒毒偵字第
    187號為不起訴處分確定，於強制戒治執行完畢釋放後5年內
    ，又因施用毒品案件，經臺灣彰化地方法院以96年度訴字第
    1233號、96年度訴字第2139號各判處有期徒刑1年，合併定
    應執行刑為有期徒刑1年6月；再因施用毒品案件，經臺灣臺
    中地方法院以97年度訴字第1295號、臺灣彰化地方法院以97
    年度訴字第1730號分別判處有期徒刑1年、11月確定，2案定
    應執行刑為有期徒刑1年5月確定等情，有上開案號不起訴處
    分書、上開案號刑事判決書各1份（原審卷第27至31頁）及
    臺灣高等法院被告前案紀錄表在卷可憑，是被告於強制戒治
    執行完畢釋放後，5年內再犯毒品危害防制條例第10條之罪
    ，經法院判決確定，復為本案施用第1級毒品之犯行，依上
    開說明，自與前揭條例第20條第3項之規定僅得適用於「5年
    後再犯」之情形不符，公訴人逕行起訴，並無不合。被告盧
    明昌坦承犯行，且其經警採尿送驗結果，呈嗎啡陽性反應（
    按海洛因係由嗎啡經化學合成而製得，經注射進入人體後，
    因代謝分解成嗎啡，因此施打海洛因後，由尿液中檢驗結果
    為嗎啡反應），有列管毒品人口尿液檢體採集送驗紀錄表、
    詮昕科技股份有限公司100年2月14日濫用藥物尿液檢驗報告
    各1份（警卷第6、9頁）在卷可稽，足認被告上開自白與事
    實相符，應可採信。且被告係累犯應依法加重其刑，並審酌
    被告前因施用毒品，經觀察勒戒、強制戒治之處分及科處刑
    罰後，猶不思戒絕革除惡習，再為本件犯罪，顯見其對毒品
    依賴性甚高，未能徹底認識毒品對人體之危害，亦未因前所
    受觀察勒戒、強制戒治處分及刑罰而記取教訓，及其犯罪之
    動機、犯罪所生危害主要係戕害自身健康等一切情狀，量處
    有期徒刑1年。
  (三)從而，原審已詳敘其調查、取捨證據之結果及憑以認定犯罪
    事實之心證理由，所為論斷，亦與經驗法則、論理法則，均
    屬無違。從形式上觀察，原審判決尚無不當或違法之情形存
    在。且被告因係列管毒品人口定期調檢採尿送驗，於100年1
    月9日第一次警詢時猶否認犯行（見警卷第1頁），嗣於濫用
    藥物尿液檢驗報告（報告日期：100年2月14日；見警卷第9
    頁）後於100年2月21日第二次警詢時始坦認犯行，並經警告
    以其尿液呈陽性反應後，即陳明第一次筆錄否認施用第一級
    毒品係因恐父親傷心等語（見警卷第2至3頁），是被告自白
    施用毒品前，已經警知悉其施用毒品海洛因之犯行，自無從
    依刑法第62條之規定減輕其刑。且被告所稱請求判處罰金云
    云，惟被告所犯施用第一級毒品罪之法定刑係6月以上5年以
    下有期徒刑，法定刑並無罰金刑，自無從改科以罰金之可能
    ；且被告經原審認定係累犯，依刑法第47條第1項應加重其
    刑，亦無從量最低刑度之有期徒刑6月，而不得易科罰金。
    又被告提出盧黃邁診斷證明、中華國殘障手冊影本為憑，至
    多可認盧黃邁確有疾病，仍無解被告施用毒品海洛因之犯行
    。是被告所提之前揭上訴理由，有關均非依據卷內既有訴訟
    資料或提出新事證以具體指摘或表明第一審判決有何採證認
    事、用法或量刑等足以影響判決本旨之不當或違法，而構成
    應予撤銷之具體事由，其所陳要非屬所謂之具體理由，揆諸
    上開最高法院判決意旨，及依「程序優先於實體」之刑事訴
    訟法原則，本件上訴自不合法定上訴程式，應予駁回，並不
    經言詞辯論為之。
據上論斷，應依刑事訴訟法第367條前段、第372條，判決如主文
。
中    華    民    國   100    年    8     月    10    日
          刑事第十庭      審判長法  官  江  錫  麟
                                法  官  周  瑞  芬
                                法  官  陳      葳
以上正本證明與原本無異。
如不服本判決應於收受送達後10日內向本院提出上訴書狀，其未
敘述上訴之理由者，並得於提起上訴後10日內向本院補提理由書
（均須按他造當事人之人數附繕本）「切勿逕送上級法院」。
                                書記官  王  朔  姿
中    華    民    國   100    年    8     月    10    日